【裁判字號】    97,勞上,70
【裁判日期】    980311
【裁判案由】    確認僱傭關係存在等
【裁判全文】
臺灣高等法院民事判決                  97年度勞上字第70號
上  訴  人  聯發國際餐飲事業有限公司
法定代理人  乙○○
訴訟代理人  丙○○
            李文中律師
            曾毖嘉律師
被 上訴 人  甲○○○
訴訟代理人  周燦雄律師
複 代理 人  蔡炳楠律師
上列當事人間確認僱傭關係存在等事件，上訴人對於中華民國
97年9月5日台灣台北地方法院96年度勞訴字第179號第一審判決
提起上訴，本院於98年2月25日言詞辯論終結，判決如下：
    主  文
原判決關於命上訴人給付超過新台幣壹拾參萬柒仟肆佰壹拾玖元
及其中新台幣陸萬元部分自民國九十六年七月十一日起，其中新
台幣陸萬元部分自民國九十六年八月十一日起，其餘新台幣壹萬
柒仟肆佰壹拾玖元部分自民國九十六年九月十一日起，均至清償
日止，按年息百分之五計算之利息部分，及該部分假執行之宣告
，暨訴訟費用之裁判均廢棄。
上開廢棄部分，被上訴人在第一審之訴及其假執行之聲請均駁回
。
其餘上訴駁回。
第一、二審訴訟費用由上訴人負擔十分之九，餘由被上訴人負擔
。
    事實及理由
一、被上訴人起訴主張：上訴人於民國96年初，鑑於被上訴人之
    餐飲專業及高知名度，乃邀請被上訴人指導其所經營之「昭
    和咖哩」事業體，兩造遂於96年2月1日簽訂「委任暨經紀代
    理合約書」，約定合約有效期間自96年2月1日起至99年1月
    31日止，共計3年，上訴人應按月給付被上訴人基本報酬新
    台幣（下同）6萬元。由於被上訴人為上訴人服勞務，與一
    般員工無異，每日須從上午10時工作至晚間8時，負責店內
    便當開發與製作，並有接受懲戒或制裁之義務，兩造間實具
    有適用勞動基準法（下稱勞基法）之勞動契約關係。嗣兩造
    合作後，被上訴人竭盡所能協助上訴人經營、推展、改善「
    昭和咖哩」連鎖店相關業務。詎上訴人於營業蒸蒸日上步上
    軌道之際，不願再依約支付報酬，竟謊稱被上訴人未依約完
    成咖哩便當之開發與製作，並以被上訴人於96年4月29日遲
    延交付客戶午餐便當70份，另於96年5月26日、27日、29日
    各偷竊上訴人店內之便當，及96年5月份上班遲到共計465分
    鐘，有違反工作規則情節重大情形等不實之指控，而依勞基
    法第12條第1項第4款規定，自96年5月31日起片面終止被上
    訴人之勞動契約。惟遲延交付客戶便當，係因上訴人之送貨
    員工延誤送貨時間所致，並非被上訴人製作便當有所延宕。
    而上訴人就此事件已對被上訴人為記過扣薪處分，亦不得對
    同一事件再為懲戒解僱，況上訴人以此事由解僱被上訴人，
    亦已逾勞基法第12條第2項規定之30日除斥期間。又將剩餘
    未銷售之便當帶回，係上訴人之董事長特別助理王誠偉因體
    恤員工辛勞而同意，以免丟棄浪費；至被上訴人於96年5 月
    份之遲到時間，則為上訴人片面所計算，縱認屬實，亦非情
    節重大。是上訴人以上開情由終止被上訴人之勞動契約，於
    法不合，其終止自不生效力，兩造間僱傭關係自屬繼續存在
    。又上訴人除終止被上訴人之勞動契約，更要求被上訴人辦
    理交接，顯已拒絕被上訴人提供勞務，依民法第487條前段
    規定，被上訴人亦得請求上訴人給付約定之基本報酬。為此
    ，爰依兩造間勞動契約之法律關係請求確認被上訴人與上訴
    人間僱傭關係存在；及請求上訴人應自96年6月1日起至被上
    訴人復職之日止，按月給付被上訴人6萬元，及自次月10 日
    起至清償日止，按年息5%計算之利息。
    （原審判決上訴人敗訴，經上訴人提起上訴。）
    並於本院聲明：駁回上訴。
二、上訴人則抗辯如下：
（一）被上訴人於96年1月初至上訴人所營「昭和咖哩」餐廳擔
      任主廚，嗣兩造於96年2月1日另行簽訂「委任暨經紀代理
      合約書」，並就被上訴人擔任昭和咖哩餐廳主廚之薪資，
      約定為每月60,000元。是兩造就被上訴人於昭和咖哩餐廳
      擔任主廚部份成立僱傭關係，就系爭委任合約所約定之事
      項，被上訴人處於管理階層職務，應為委任關係。
（二）被上訴人依前開僱傭及委任關係，應依上訴人要求及客戶
      所需完成產品之研發與製作，並盡善良管理人注意義務完
      成委任事務之處理，惟被上訴人於96年4月29日因疏於職
      務，未即時完成上訴人客戶夏朵英語70份牛肉咖哩餐盒之
      製作，使上訴人喪失客戶信賴，嚴重損害上訴人商譽，而
      被上訴人亦多次推拒訂單，或任由下屬推拒訂單，導致客
      戶流失更劇；另被上訴人於任職期間出勤狀況不佳，96年
      5月份遲到時數高達465分鐘。此外，上訴人於96年5月30
      日調閱5月份監視錄影帶，發現被上訴人於同年5月26日、
      27日、29日，下班時私下將昭和咖哩餐廳之食材及便當打
      包數份帶走，而侵占上訴人公司財物，被上訴人就食材進
      貨數量、種類及成本控管不當，導致營業成本居高不下，
      其任職期間違反上訴人公司規範手冊第二章、第六章第7
      條、第八章第2條第1、2、5項之規定，且因各該違反之情
      事導致上訴人公司虧損嚴重，即已構成違反工作規則情節
      重大之情事；另被上訴人依系爭委任合約，應積極協助上
      訴人建構昭和咖哩餐廳之廚房制度、建立形象招來生意、
      提升餐聽營運績效及提出展店計畫，惟被上訴人就前開委
      任事項完全未予進行，於任職期間完全未針對餐飲、業績
      等提出任何改善計畫，導致上訴人自96年1月起至同年5月
      間，營業淨損達1,050,326元，昭和咖哩餐廳並因此於同
      年8 月9日結束營業，上訴人有違反系爭合約所約定委任
      事務之情事，符合勞動基準法第12條第1項第4款之情形。
      上訴人公司終止合約，於法並無不合。
（三）退步言之，縱認被上訴人之職務疏失上不符合勞基法情節
      重大之要件，惟倘員工無法勝任原本之工作時，可能採取
      之處分手段無非是：「降薪」、「調職」、「解雇」三大
      類，而上訴人公司已給予被上訴人記過扣薪處分施以警惕
      ，形同減薪，被上訴人仍不思反省，工作態度仍無實質改
      善；而上訴人公司是以經營歇腳亭冷熱現調飲品著名，被
      上訴人則聲稱製作、經營日式咖哩之經驗豐富，事後證實
      被上訴人無法勝任咖哩主廚之職，倘要給予調職處分，亦
      無適合被上訴人工作能力之職位，上訴人自無從以「調職
      」方式對被上訴人進行懲處。
    並於本院聲明：
    (一)原判決廢棄。
    (二)被上訴人第一審之訴及假執行之聲請均駁回。
三、兩造不爭執之事實（見本院卷頁31反面-32）：
（一）被上訴人於96年1月間起，受僱於上訴人，擔任上訴人所
      經營「昭和咖哩」餐廳主廚。
（二）兩造於96年2月1日簽訂「委任暨經紀代理合約書」，約定
      被上訴人每月報酬6萬元，被上訴人應：
    1.依據上訴人所訂定之營運目標，協助上訴人經營並改善昭
      和咖哩各店之營運績效。
    2.依據上訴人所訂定之推展目標，協助上訴人推展昭和咖哩
      連鎖加盟業務及展店等相關事宜。
    3.依據上訴人之指示辦理昭和咖哩各店之教育訓練及烹飪技
      術移轉等相關事宜。
（三）被上訴人受僱於上訴人期間，因96年4月29日所負責製作
      之70份咖哩便當，未及時送至上訴人客戶指定處所，經上
      訴人為記1大過並扣薪1,000元之懲戒處分。
（四）被上訴人有於96年5月26日、27日、29日下班時，自上訴
      人所營昭和咖哩餐廳帶走便當。
（五）上訴人於96年5月31日終止兩造間全部勞務契約之意思表
      示。
四、兩造之爭點及論斷：
    被上訴人主張上訴人終止勞動契約並不合法，兩造間僱傭關
    係仍存在，上訴人並應給付被上訴人至其復職之日止之約定
    薪資等語。為上訴人所否認，並以前揭情詞置辯。是本件兩
    造爭點為：(一)兩造間之勞務契約性質為何？(二)上訴人於
    96年5月31日片面終止兩造間全部勞務契約，是否生終止效
    力？茲分別論述如下：
  (一)關於兩造間之勞務契約性質之爭點：
  １、按「勞工：謂受雇主僱用從事工作獲致工資者」，「工資
      ：謂勞工因工作而獲得之報酬」，「勞動契約：謂約定勞
      雇關係之契約」，勞基法第2條第1款、第3款、第6款定有
      明文。是勞動契約之勞工與雇主間具有使用從屬及指揮監
      督之關係，勞動契約非僅限於僱傭契約，關於勞務給付之
      契約，其具有從屬性勞動性質者，縱兼有委任性質，亦應
      屬勞動契約（最高法院89年度台上字第1301號判決意旨參
      照）。
  ２、本件被上訴人主張兩造間之勞務契約，為適用勞基法之勞
      動契約。為上訴人所否認，並辯稱係僱傭及委任之混合契
      約，就上訴人僱用被上訴人擔任主廚部分為僱傭契約，至
      上訴人委由被上訴人處理上開事項部分則為委任契約等語
      。經查：
    (1)依被上訴人所提出為上訴人不爭執真正之兩造所簽「委任
      暨經紀代理合約書」第二條(二)1.約定：「每月基本報酬：
      陸萬元（不含稅），按月給付」、第四條約定：「…乙方
      （即被上訴人）承諾應無條件配合甲方（即上訴人）對於
      工作時間之指示、安排及需求」、第五條(一)則明定：「甲
      、乙雙方同意，乙方每月之休假日數為4天，悉依甲方排
      定之日期為準，如乙方因故無法於甲方排定之日期休假時
      ，除取得甲方書面同意外，不得調整至他日」等語（見原
      審卷頁7-8）。又上訴人前以被上訴人於96年4月29日遲延
      製作便當，即對被上訴人為記1大過並扣薪1,000元之懲戒
      處分，為兩造所不爭執，亦如上述。
    (2)互核以觀，堪認被上訴人對上訴人提供勞務，無論給付勞
      務之結果為何，均按月獲取固定之報酬，且提供勞務之時
      間、方式及內容，均須受上訴人之支配、監督，如有不符
      上訴人之指示，並應受上訴人之懲處。準此，兩造間關於
      勞務給付之契約，顯具有從屬性之勞動性質，縱兼有上訴
      人所指之委任性質，依上開說明，亦應認屬勞動契約。是
      被上訴人主張兩造間之勞務契約，為適用勞基法之勞動契
      約，洵無不合。
  (二)關於上訴人片面終止兩造間契約之爭點：
      上訴人以：(1)、被上訴人於96年4月29日疏於職務，未即
      時完成上訴人客戶夏朵英語70份牛肉咖哩餐盒之製作，且
      於任職期間多次推拒便當訂單，使上訴人商譽嚴重受損；
      (2)、被上訴人任職期間出勤狀況不佳，96年5月份遲到時
      數高達465分鐘；(3)、被上訴人於96年5月26日、27日、29
      日下班時，私下將昭和咖哩餐廳之食材及便當打包帶走予
      以侵占，並有浪費食材之舉；(4)、被上訴人就約定之委任
      事項完全未予進行，亦未曾提出任何改善營運績效或展店
      之企劃方案，導致上訴人自96年1月起至同年5月間，營業
      淨損達1,050,326元，昭和咖哩餐廳並因此於同年8月9日
      結束營業為由，依勞基法第12條第1項第4款、民法第489
      條第1項、第549條規定，終止兩造間之勞動契約。惟為被
      上訴人所否認。經查：
    １、兩造間之勞務契約係適用勞基法之勞動契約，既如前述
        ，則上訴人欲片面終止被上訴人之勞動契約，即應受勞
        基法之規範，自無從逕依民法第489第1項、第549條規
        定為之，先予敘明。
    ２、又勞基法第第12條第1項第4款規定違反勞動契約或工作
        規則，情節重大，雇主得不經預告，終止勞動契約之規
        定，所謂「情節重大」，係屬不確定之法律概念，不得
        僅就雇主所訂工作規則之名目條列是否列為重大事項作
        為決定之標準，須勞工違反工作規則之具體事項，客觀
        上已難期待雇主採用解僱以外之懲處手段而繼續其僱傭
        關係，且雇主所為之懲戒性解僱與勞工之違規行為在程
        度上須屬相當，方符合上開勞基法規定之「情節重大」
        之要件。是勞工之違規行為態樣、初次或累次、故意或
        過失違規、對雇主及所營事業所生之危險或損失、勞雇
        間關係之緊密程度、勞工到職時間之久暫等，均為是否
        達到懲戒性解僱之衡量標準。茲就上訴人主張之終止事
        由審究如下：
      (1)被上訴人受僱於上訴人期間，因96年4月29日所負責製
        作之70份咖哩便當，未及時送至上訴人客戶指定處所，
        經上訴人為記1大過並扣薪1,000元之懲戒處分之事實，
        為兩造所不爭執，且經證人即上訴人公司總監丁○○到
        庭證述屬實，固堪採信。惟該次交易之客戶僅有一人，
        訂購便當數量亦僅70份，已難遽認上訴人所指致其商譽
        嚴重受損之情可採；而依上訴人所提出之被上訴人96年
        1月至5月份薪資明細表所載，被上訴人除上述事件外，
        另無因執行職務犯有疏失致受上訴人懲處之情事，且上
        訴人所舉證人丁○○亦無法證明被上訴人有故意推拒便
        當訂單情事（見本院卷頁96反面）。則上訴人以被上訴
        人上開偶犯之疏失行為，主張違反勞動契約或工作規則
        情節重大，尚難遽採。況上訴人應於96年4月29日便當
        遲送當日已知悉上情，且就被上訴人之上開疏失行為採
        用解僱以外之扣薪懲處手段以繼續其間之勞動關係，則
        上訴人復於96年5月31日再以此為由，主張終止兩造間
        之勞動契約，亦逾勞基法第12條第2項規定之30日，於
        法未合。
      (2)上訴人指稱被上訴人於96年5月份上班遲到時間計達465
        分鐘乙節，業據提出與所述相符之被上訴人96年5月份
        上班打卡紀錄為證。至上訴人提出「歇腳亭門市人員規
        範手冊」第二章門市規範第一條1.規定「員工必須提早
        10分鐘前至門市，更換好制服後才可打卡。」之規定，
        既經被上訴人否認適用於「昭和咖哩門市人員」，上訴
        人就此復未舉證以實其說，已難據此遽認上訴人必須與
        依上開規定按時打卡到班。況原審依職權調取上訴人訴
        請偵辦被上訴人侵占食材罪嫌之台灣台北地方法院檢察
        署（下稱台北地檢）96年度偵字第16733號偵查卷宗，
        核閱其內所附，由上訴人董事長特別助理王誠偉手寫之
        便條，依其上所載「一、準時到（每個員工，千田自主
        ）……五、千田是店長……時間自主管理」之文義，堪
        認被上訴人到班之時間，得自主決定，係經上訴人董事
        長特別助理所允許。況上訴人亦自陳王誠偉係上訴人公
        司之店長，被上訴人應對王誠偉負責等語明確（見原審
        卷頁75反面）。則被上訴人於96年5月份之上班時間，
        縱有如上開打卡紀錄所顯示遲到465分鐘之情形，亦難
        認有違其工作規則或勞動契約。
      (3)至於被上訴人有於96年5月26日、27日、29日下班時，
        自上訴人所營昭和咖哩餐廳帶走便當之事實，固為兩造
        所不爭執，且經證人丁○○證明在卷（見本院卷頁95反
        面）。惟查：
        上訴人就上開事實前向台北地檢對被上訴人提出涉嫌
          侵占之告訴，經台北地檢檢察官為不起訴處分，上訴
          人不服聲請再議，復經台灣高等法院檢察署檢察官以
          「聲請人（即本件上訴人）固謂該公司就食材及成品
          之控管，包括進貨、報銷等程序均應照公司之規定，
          不得任由各分店員工攜回公司食材私自食用，然聲請
          人於原審中並未能提出該公司所制訂之具體規定以實
          其說，且依聲請人公司於原審庭呈附卷之該公司與被
          告（即本件被上訴人）所簽訂之委任暨經代理合約書
          觀之，其中聲請人公司亦未對上訴人作有關此部分之
          要求與限制，斟酌被告庭呈附卷由公司特助王誠偉所
          書立之店長掌理事項便條影本一紙中，明確載明被告
          係店長，負責所有管理業務，則就店內食材之運用等
          情，被告即非顯然無自主管理之權，準此，即便被告
          就公司是否應提供餐飲以取代餐費津貼與公司在認知
          上有所差距，亦難執此遽認被告有不法所有之意圖。
          又依卷附員工薪資明細表影本觀之，被告96年1月份
          之薪資包括底薪53,200元，餐費津貼1,800元，合計
          55,000元，其餘員工黃秀娟、利詩韻等亦均有餐費津
          貼，而同年2月至5月，其餘員工之餐費均仍有發給，
          惟被告個人之餐費則均未再發給；另依告訴人公司所
          提供之簽呈影本所載，被告之薪資結構為本薪加上餐
          費1,800元，若與前開該店96年2至5月之員工薪資表
          對照以觀，足認苟非告訴人對被告係以提供餐飲取代
          原來發給之餐費津貼，實不至於單獨取消被告一人之
          餐費津貼，而同時保留其他員工之同類津貼，是被告
          所辯渠係基於是項認知而取用店內之便當，主觀上並
          未有侵佔之意圖等情，尚非無據」為由，予被上訴人
          不起訴處分確定。此有被上訴人所提出之上開處分書
          附卷可稽（見原審卷頁48-51）。
        經核上開處分書所載各節，均與該案卷內所附證據相
          符，此經原審調取上開卷證查閱無誤。參以證人丁○
          ○亦證稱：「（食材採買數量、種類由誰決定？）主
          廚全權決定。……食材的數量是每天晚上由店長或主
          廚預估數量後再請中央廚房送。」等語明確（見本院
          卷頁96）。益徵被上訴人就店內食材之運用有自主管
          理之權，是其於前揭時日自上訴人所營咖哩餐廳帶回
          便當食材之行為，難謂非屬其本於主管店中事務之職
          權，所為食材處理之行為，縱兩造就上訴人是否應提
          供餐飲以取代餐費津貼認知有所差距，亦難據此遽認
          上訴人有侵占不法所有之意圖。又上訴人就其所指被
          上訴人有浪費食材乙節，未具體舉證其情節為何，亦
          難以判斷是否符合情節重大之要件。則上訴人以被上
          訴人侵占便當、食材並有浪費食材之舉，有違反勞動
          契約或工作規則且情節重大之行為云云，亦難認有據
          。
      (4)上訴人另稱被上訴人就約定之委任事項完全未予進行，
        亦未提出任何改善營運績效或展店之企劃方案，導致上
        訴人自96年1月起至同年5月間，營業淨損達1,050,326
        元，昭和咖哩餐廳並因此於同年8月9日結束營業云云。
        惟依兩造所訂「委任暨經紀代理合約書」所載，被上訴
        人應依據上訴人所訂定之營運目標、推展目標，協助上
        訴人經營、改善昭和咖哩各店之營運績效，及推展昭和
        咖哩連鎖加盟業務及展店事務。參以上訴人自陳：被上
        訴人所應為之「協助」行為，係協助上訴人將第一間分
        店達成一定業績，上訴人才進行第二間分店之展店計畫
        ，再由被上訴人依此計畫協助展店等語在卷（見本院卷
        頁119）。則上訴人並未提出其已明訂昭和咖哩第一間
        分店應達成之「一定業績」目標之證據，即難要求被上
        訴人依該目標進行「協助」之行為。況上訴人所舉證人
        丁○○亦證稱：「剛開幕時沒有店長，由被上訴人兼任
        。…夏朵美語訂餐事件發生之後，我們發現被上訴人沒
        有辦法兼任店長的職務，找了張光華先生擔任店長，後
        來又找了粘光明店長…（另有店長之後，餐廳業績有無
        改善？）食材成本有控制，業績還是沒有改善，因為整
        個附近商圈都不景氣。」等語在卷（見本院卷頁96）。
        由此觀之，實難認昭和咖哩業績不佳全應歸責於被上訴
        人，是上訴人以此主張被上訴人有違勞動契約且情節重
        大，亦無可取。
    ３、綜上所述，上訴人指稱被上訴人有上述違反勞動契約及
        工作規則且情節重大之事實，尚不足採信。則上訴人於
        96年5月31日片面終止被上訴人之勞動契約，即與勞基
        法第12條第1項第4款規定未符，自不生終止之效力。
  (三)綜此，上訴人片面終止被上訴人之勞動契約既不生終止之
      效力，被上訴人據以訴請確認兩造間之僱傭契約關係繼續
      存在，於法即無不合。按僱用人受領勞務遲延者，受僱人
      無補服勞務之義務，仍得請求報酬，民法487條前段定有
      明文。本件被上訴人自96年2月1日起每月薪資6萬元，為
      兩造所不爭執（見本院卷頁32）。而上訴人向被上訴人為
      終止之意思表示後，即未再支付被上訴人約定之薪資，且
      發函要求被上訴人辦理交接，亦有被上訴人所提出為上訴
      人不爭執真正之存證信函附卷可稽（見原審調字卷頁13-
      17 ），足見上訴人亦有拒絕被上訴人提供勞務之事實。
      惟昭和咖哩僅營業至96年8月9日，並於該日結束營業後進
      行撤機盤點，此有上訴人提出之簽呈可稽（見原審調字卷
      頁46 ），且為被上訴人所不爭執；參以被上訴人亦自陳
      當初上訴人僱請被上訴人係要經營昭和咖哩餐廳等語在卷
      （見本院卷頁112），由此堪認，上訴人自昭和咖哩餐廳
      結束營業後已無從受領被上訴人之提供勞務給付。又依勞
      工保險局97年12月24日保承資字第09710432780號函檢附
      之被上訴人投保紀錄相關資料所示，被上訴人於96年6月4
      日退保之後另無任職投保勞工保險之紀錄；此外，上訴人
      復未舉證證明被上訴人因不服勞務有減省費用或轉向他處
      服勞務取得報酬，故上訴人依民法第487條但書規定主張
      扣除云云，亦屬無據。準此，被上訴人請求上訴人應自96
      年6月1日起至96年8月9日止給付約定之薪資共137,419元
      【包括6月份60,000元、7月份60,000元、8月份17,419（
      即60,000÷31×9＝17,419）】，為有理由，應予准許；
      逾此範圍之請求，即屬無據，不應准許。末按給付有確定
      期限者，債務人自期限屆滿時起，負遲延責任；遲延之債
      務，以支付金錢為標的者，債權人得請求依法定利率計算
      之遲延利息；應付利息之債務，其利率未經約定，亦無法
      律可據者，週年利率為百分之五，民法第229條第1項、第
      233條第1項前段、第203條分別定有明文。被上訴人主張
      其每月薪資給付日為次月之10日，為上訴人所不爭執，而
      上訴人自96年6月1日起，未依約按月給付被上訴人薪資，
      則被上訴人依上開規定請求上訴人就每月應給付之薪資自
      次月11日起加計遲延利息，即無不合。
五、綜上所述，被上訴人本於勞動契約之法律關係，請求(一)確認
    被上訴人與上訴人間僱傭關係存在。(二)上訴人給付137,419
    元及其中6萬元部分自96年7月11日起，其中6萬部分自96年8
    月11日起，其餘17,419元部分自96年9月11日起，均至清償
    日止，按年息5%計算之利息。為有理由，應予准許。逾此所
    為請求，為無理由，應予駁回。原審就超過上開應准許部分
    ，為上訴人敗訴之判決，並為假執行之宣告，自有未洽。上
    訴意旨就此部分指摘原判決不當，求予廢棄改判，為有理由
    。至於上開應准許部分，原審為上訴人敗訴之判決，並就判
    命上訴人給付部分為假執行及免假執行之宣告，核無違誤，
    上訴意旨，就此部分，仍執陳詞，指摘原判決不當，求予廢
    棄，為無理由，應駁回其上訴。
六、本件事證已明，兩造其餘攻擊防禦方法及所舉證據，經核與
    本件判決結果不生影響，爰不再逐一論駁，附此敘明。
七、據上論結，本件上訴為一部有理由，一部無理由，依民事訴
    訟法第450條、第449條第1項、第79條，判決如主文。
中    華    民    國    98    年    3     月    11    日
                    勞工法庭
                        審判長法  官  張  蘭
                              法  官  黃麟倫
                              法  官  鄭純惠
正本係照原本作成。
如不服本判決，應於收受送達後20日內向本院提出上訴書狀，其
未表明上訴理由者，應於提出上訴後20日內向本院補提理由書狀
（均須按他造當事人之人數附繕本）上訴時應提出委任律師或具
有律師資格之人之委任狀；委任有律師資格者，另應附具律師資
格證書及釋明委任人與受任人有民事訴訟法第466條之1第1項但
書或第2項（詳附註）所定關係之釋明文書影本。
中    華    民    國    98    年    3     月    12    日
                              書記官  劉麗芬
附註：
民事訴訟法第466條之1（第1項、第2項）：
對於第二審判決上訴，上訴人應委任律師為訴訟代理人。但上訴
人或其他法定代理人具有律師資格者，不在此限。
上訴人之配偶、三親等內之血親、二親等內之姻親，或上訴人為
法人、中央或地方機關時，其所屬專任人員具有律師資格並經法
院認為適當者，亦得為第三審訴訟代理人。


司法院資訊處製作；財團法人民間司法改革基金會備份。
